【裁判字號】    98,消債更,705
【裁判日期】    980526
【裁判案由】    聲請更生程序
【裁判全文】
臺灣高雄地方法院民事裁定           98年度消債更字第705號
聲  請  人  甲○○
代  理  人  吳文豊律師
上列當事人聲請消費者債務清理聲請更生事件，本院裁定如下：
    主    文
聲請人甲○○自民國九十八年五月二十六日下午四時起開始更生
程序。
命司法事務官進行本件更生程序。
    理    由
一、聲請意旨略以：聲請人即債務人因積欠如附表所示多家銀行
    信用卡、現金卡及信用貸款等債務共新台幣（下同）1,028,
    647 元，於民國95年向當時最大債權銀行中國信託商業銀行
    股份有限公司（下稱中國信託銀行），依「中華民國銀行公
    會會員辦理消費金融案件無擔保債務協商機制」（下稱債務
    協商機制）請求共同協商債務清償方案，並協商成立。協商
    內容為，自民國95年6 月起，分80期，利率為3.88％，於每
    月10日繳納22,529元（下稱協商金額）至指定帳戶。惟因聲
    請人於98年1 月起工作時數減少，致每個月所得薪資減少，
    無法負擔每月協商還款金額22,529元始毀諾，且聲請人自95
    年6 月起至97年12月止，共繳款31期之協商金額，總計還款
    698,399 元，聲請人實具還款誠意，並非主觀上惡意不履行
    協商，實係客觀上確有不可歸責於聲請人之事由。又聲請人
    之無擔保或無優先權之債務總額未逾1,200 萬元，復未經法
    院裁定開始清算程序或宣告破產，爰向本院聲請更生等語。
二、按，「債務人不能清償債務或有不能清償之虞者，得依本條
    例所定更生程序，清理其債務」；「債務人無擔保或無優先
    權之債務總額未逾新台幣1,200 萬元者，於法院裁定開始清
    算程序或宣告破產前，得向法院聲請更生。」；「債務人與
    金融機構協商成立者，不得聲請更生或清算。但因不可歸責
    於己之事由，致履行顯有重大困難者，不在此限。」、「本
    條例施行前，債務人依金融主管機關協調成立之中華民國銀
    行公會會員，辦理消費金融案件無擔保債務協商機制與金融
    機構成立之協商，準用前項之規定。」，消費者債務清理條
    例第3 條、第42條第1 項、第151 條第5 項、第6 項分別定
    有明文。又「法院開始更生程序之裁定，應載明其年、月、
    日、時，並即時發生效力。」；「法院裁定開始更生或清算
    程序後，得命司法事務官進行更生或清算程序，必要時得選
    任律師、會計師或其他適當之自然人或法人一人為監督人或
    管理人。」，消費者債務清理條例第45條第1 項、第16條第
    1 項亦有明文。
三、聲請人於本件更生聲請前，已依債務協商機制，與最大債權
    金融機構成立協商，同意自民國95年6 月起，分80期，利率
    為3.88％，按月償還22,529元等情，有協議書1 份及無擔保
    債務還款計畫書1 份在卷可憑（見本院卷第36至38頁），應
    可認定為真實。則依前揭條文之規定，自應有不可歸責於聲
    請人之事由，致履行顯有重大困難之情形存在，始得向法院
    聲請更生或清算，合先敘明。
四、聲請人前開主張，業據聲請人提出債權人清冊、財團法人金
    融聯合徵信中心當事人查詢個人資料（信用報告）回覆書（
    下稱聯徵報告）及當事人綜合信用報告（下稱聯徵綜合信用
    報告）、無擔保債務返還計畫暨協議書、財產及收入狀況說
    明書、聲請人95、96年度綜合所得稅各類所得資料清單、財
    產歸屬資料清單、97年各類所得扣繳暨免扣繳憑單、97年各
    月薪資單及98年1 月薪資單、97年12月、98年1 月至4 月薪
    資證明單、在職證明書、家族系統表及健保投保資料影本附
    卷可憑為證，互核相符，應堪信為真實。且查：
  (一)聲請人自陳其97年所得為521,392 元，而98年1 月至4 月之
    每月所得分別為19,625元、18,825元、21,055元、21,055元
    等解，有卷附97年各月及98年1 月至4 月薪資單為憑（見本
    院卷第69至82頁、154 頁），而堪認定。另觀之聲請人97年
    各類所得扣繳暨免扣繳憑單所載，其年給付總額為432,166
    元，尚較其陳報之薪資所得為低，故堪認聲請人確具實陳報
    其薪資所得。準此，聲請人之薪資所得確有自97年每月4 萬
    3 千餘元大幅減至目前98年間每月約2 萬餘元之事實。
  (二)再者，聲請人於95年6 月協商成立後，持續繳款至97年12月
    止，共計還款31期，顯見聲請人並非毫無履行分期還款協議
    之誠意即任意毀諾，而係於98年1 月起因薪資所得大幅減少
    致無法負擔協商方案，應認其已盡相當之還款誠意。又依所
    謂「不可歸責於己之事由」，應係指客觀上聲請人之支出增
    多，或收入、收益減少，非其成立協商時所能預期，諸如法
    定受扶養人數增加、家屬患病等以致支出增加，或因病無法
    工作、非志願性失業、減薪等以致收入減少均屬之。綜上以
    觀，聲請人確因遭減薪而致每月收入僅剩2 萬餘元，顯然無
    法支應上開每月協商金額，足認本件確有不可歸責於聲請人
    之事由，以致聲請人履行困難。
五、綜上所述，聲請人有如附表所示之銀行信用貸款、信用卡及
    現金卡等債務，債務金額未逾1,200 萬元，且其未經法院裁
    定開始清算程序或宣告破產，業經本院查明，有前案紀錄表
    、查詢表附卷可稽，如上所述。而按聲請人不能清償債務，
    且前雖與金融機構協商成立償還協議，嗣因不可歸責於己之
    事由，致履行顯有重大困難，亦如上述，則其聲請更生，依
    上規定所示，自無不合，應予准許。
六、依消費者債務清理條例第11條第1 項、第45條第1 項、第16
    條第1 項，裁定如主文。
中    華    民    國    98    年    5     月    26    日
                  民事第六庭  法  官  吳志豪
以上正本係照原本作成。
本裁定不得抗告。
本裁定於民國98年5 月26日下午4 時起開始更生，並即時發生效
力。
中    華    民    國    98    年     5    月    26    日
                              書記官  劉音利
附表：債權人清冊
┌──┬────────┬────────┬───────┐
│編號│債權人          │金額（新臺幣）  │  種     類   │
├──┼────────┼────────┼───────┤
│ 一 │台灣土地銀行    │   32,000       │授信          │
├──┼────────┼────────┼───────┤
│ 二 │台北富邦銀行    │   24,610       │信用卡        │
├──┼────────┼────────┼───────┤
│ 三 │荷蘭銀行        │   78,057       │信用卡        │
├──┼────────┼────────┼───────┤
│ 四 │香港上海匯豐銀行│   64,846       │信用卡        │
├──┼────────┼────────┼───────┤
│ 五 │玉山銀行        │   73,610       │信用卡        │
├──┼────────┼────────┼───────┤
│ 六 │萬泰銀行        │  178,000       │現金卡        │
├──┼────────┼────────┼───────┤
│ 七 │中國信託銀行    │  294,000       │授信：256,000 │
│    │                │                │現金卡：38,000│
├──┼────────┼────────┼───────┤
│ 八 │慶豐銀行        │  273,270       │授信：239,000 │
│    │                │                │信用卡：34,270│
├──┼────────┼────────┼───────┤
│ 九 │永豐信用卡公司  │   10,232       │信用卡        │
├──┴────────┼────────┼───────┤
│ 合       計          │ 1,028,647元    │              │
└───────────┴────────┴───────┘


司法院資訊處製作；財團法人民間司法改革基金會備份。
